最高法院刑事裁定
111年度台聲字第72號
聲  請  人  鄧福鈞                      
選任辯護人 方伯勳律師
上列聲請人因違反證券交易法案件，提起第三審上訴，就本案（
111年度台上字第1780號）所涉法律爭議，聲請提案予刑事大法
庭，本院裁定如下：
    主  文
聲請駁回。
    理  由
按最高法院刑事庭各庭審理案件期間，當事人認為足以影響裁
  判結果之法律見解，具有原則重要性，得以書狀，向受理案件
  之刑事庭聲請以裁定提案予刑事大法庭裁判，法院組織法第51
  條之4第1項定有明文。所謂「具有原則重要性」類型，則指法
  律見解有促使法律續造之價值，或因屬新興、重大且普遍性之
  法律爭議，而有即時、預為統一見解之必要性而言。倘本院已
  為之裁判見解，或僅屬個案事實認定之問題，自不屬之。又本
  院刑事庭各庭受理前開聲請，如認其聲請不合法律上之程式或
  法律上不應准許，依同條第3項規定，應以裁定駁回之。
本件原判決以聲請人鄧福鈞於民國105年8月5日10時35分許時，
  接獲法務部調查局調查官楊肇忠以通訊軟體LINE傳送「不要碰
  IC設計」、「不要碰群聯」之訊息，而實際知悉群聯電子股份
  有限公司（下稱群聯電子公司）即將因市場上傳聞之財報不實
  情事，遭檢調機關搜索之重大影響該公司股票價格消息，於該
  消息明確後，未公開前，接續於同日11時8分至13時27分許，
  分別以其所借用賈文中及永駿投資股份有限公司之元大證券股
  份有限公司忠孝富鼎分公司證券帳戶，融券賣出群聯電子公司
  股票共計170仟股之犯罪事實明確，因而撤銷第一審關於聲請
  人之科刑判決，改判論處聲請人內線交易罪刑；聲請人聲請裁
  定提案刑事大法庭；聲請意旨略以：本案涉有下述具原則重要
  性之法律爭議：㈠若行為人並未參與影響股價之特定事件，而
  是屬於受領他人傳遞消息之人，則所謂對於特定事件描述之消
  息，是否必須具備簡述或摘要特定事件之內涵，而讓受領者透
  過所傳遞之內容能夠理解其涵意，才符合消息必須具備「具體
  內容」（具體性）之要件？㈡關於消息之具體內容是否具備重
  大性，判斷之「背景事實」及「判斷標準」，是否僅以對於特
  定事件描述之消息本身作為基礎，然後再以是否影響一般理性
  投資人之決定作為標準？抑或判斷背景事實應包含行為人自己
  特殊認知之事實，然後判斷是否為重大之標準，也包含雖不影
  響一般理性投資人之決定，但行為人自己認為影響其投資決定
  之情形？㈢關於「實際知悉」之認知程度及認知對象範圍為何
  ？爰聲請提案刑事大法庭裁判等語。
惟查：
㈠內線交易之成立，以內部人實際知悉發行股票公司有重大影響
  其股票價格之消息（下稱重大消息），於該消息明確且未公開
  前或公開後18小時內，買入或賣出該公司股票為要件。所謂重
  大消息，係指「涉及公司之財務、業務或該證券之市場供求、
  公開收購，其具體內容對其股票價格有重大影響，或對正當投
  資人之投資決定有重要影響之消息」。而所謂重大消息明確之
  時點，則應從禁止內線交易之立法意旨（防止內部人藉其資訊
  優勢買賣股票，影響交易公平）及保護投資人之觀點為認定。
  易言之，應以該消息是否達到對投資人之投資決定或股票價格
  ，具有重大影響程度，為判斷標準。亦即著眼於該消息對投資
  人買賣證券之影響程度，衡量該消息發生之機率，及對投資人
  投資決定可能產生之影響，依個案事實為綜合判斷，屬事實認
  定之範疇。此有本院106年度台非字第21號、106年度台非字第
  223號等判決，及99年12月22日修正證券交易法第157條之1第5
  項及第6項重大消息範圍及其公開方式管理辦法第5條規定之修
  正理由（該辦法乃主管機關行政院金融監督管理委員會依證券
  交易法之授權訂頒）可參。又證券交易法第157條之1第1項，
  於99年6月2日修正時，雖將原條文之「獲悉」，修正為「實際
  知悉」。惟所稱「實際知悉」，就文義而言，係指買賣證券者
  實際之認知。而其基準，則屬事實證明問題，就此，法院自得
  綜合各種直接、間接或情況證據，並衡諸經驗法則及論理法則
  加以認定。至消息受領人所接收者，倘僅係重大消息之部分內
  容或摘要，而非消息之完整內容，消息受領人能否從該傳遞內
  容，實際知悉傳遞人所獲悉之重大消息，同屬事實認定之範疇
  ，不涉法律見解之問題。
㈡聲請意旨所指之各該法律爭議，或屬事實認定問題，或屬本院
  已有裁判表示見解。另證券交易法第157條之1第1項將主觀要
  件之獲悉改為實際知悉，僅指以行為人實際認知為基準，並非
  聲請人所指修正後之「實際知悉」等同刑法之「明知」。又消
  息之具體內容，是否具有對股票價格有重大影響，或對正當投
  資人之投資決定有重要影響之重大性判斷，與消息受領人有無
  透過消息傳遞者傳遞之內容實際知悉該重大消息，乃截然不同
  之二事，聲請意旨㈡顯係誤解法律規定，將二者混淆。綜上，
  本件聲請人之聲請，與前揭關於法律見解具有原則重要性之大
  法庭提案要件不符，應認其聲請為法律上不應准許，予以駁回
  。
據上論結，應依法院組織法第51條之4第3項，裁定如主文。
中　　華　　民　　國　　111 　年　　11　　月　　24　　日
                  刑事第三庭審判長法　官  徐昌錦
                                  法　官  林恆吉
                                  法　官  林海祥
                                  法　官  侯廷昌
                                  法　官  江翠萍
本件正本證明與原本無異
                                  書記官  張懿昀
中　　華　　民　　國　　111 　年　　11　　月　　28　　日